臺灣高等法院臺南分院刑事裁定　　　　100年度聲再字第113號
聲　請　人　楊雅賀
上列聲請人因誣告案件，對於本院93年度上更(一)字第438號中華
民國93年12月10日第二審確定判決（臺灣臺南地方法院90年度訴
字第255號、臺灣臺南地方法院檢察署89年度偵字第9149號；併
辦案號90年偵字第11315號），聲請再審，本院裁定如下：
    主  文
再審之聲請駁回。
    理  由
一、按有罪之判決確定後，有(一)原判決所憑之證物已證明其為偽
    造或變造者，(二)原判決所憑之證言、鑑定或通譯已證明其為
    虛偽者，(三)受有罪之人，已證明係被誣告者，(四)原判決所憑
    之通常法院或特別法院之裁判已經確定裁判變更者，(五)參與
    原判決或前審判決或判決前所行調查之法官，或參與偵查或
    起訴之檢察官，因該案件犯職務上之罪已經證明者，或因該
    案件違法失職已受懲戒處分，足以影響原判決者。(六)因發見
    確實之新證據，足認受有罪判決之人應受無罪、免訴、免刑
    或輕於原判決所認罪名之判決者，為受判決人之利益，得聲
    請再審，而第一款至第三款及第五款情形之證明，以經判決
    確定，或其刑事訴訟不能開始或續行非因證據不足者為限，
    得聲請再審。又經法院認為無再審理由而以裁定駁回後，不
    得更以同一原因聲請再審，法院認為聲請再審之程序違背規
    定者，應以裁定駁回之。刑事訴訟法第420條第1項、第434
    條、第433條分別定有明文。
二、本件聲請再審意旨略以：
  (一)再審聲請人於71、2年間就與黃再順有金錢往來、借貸關係
    ，在74年黃再順表示要改變借貸方式，要將19張支票收回，
    先將他名下財產抵押之後，才回收支票，經過代書辦理抵押
    權手續完成，日期是74年4月15日抵押權是新臺幣(下同)215
    萬元，但因坐落台南市○○區○○街28號三層樓房(下簡稱
    系爭房屋）之前面木造房屋及後面的三層樓房，因沒有保存
    登記不能辦理抵押借款，直接要辦理過戶在再審聲請人的名
    下當作抵押，待74年5月7日接到台南市佳里稅捐處稅單之後
    ，發現前面木造房屋沒有稅籍，向黃再順求證：黃再順說房
    屋太老舊不要繳稅，所以沒有稅籍，不信你可以問代書柯文
    漢，就一起到柯文漢代書事務所，柯文漢說：房屋確實是黃
    再順所有沒錯，我作代書的人一定要產權清楚才會辦理抵押
    借款，再審聲請人才不再質疑產權的問題，才將19張支票交
    還黃再順，此亦為第一次抵押權215萬元之來源。因當時根
    本沒有黃上川在場，更沒有74年5月14日的印鑑證明，再審
    聲請人要如何告人盜用印鑑證明、盜刻印鑑印文。
  (二)74年5月7日之後，黃再順他還要再借200萬元要蓋房屋，才
    有辦法還你的抵押借款，柯文漢說：他有一位朋友有錢可借
    ，經柯文漢介紹認識黃上川，經過多次的商洽，黃上川決定
    出資200萬元借給黃再順，但要分黃再順財產的二分之一，
    就一起到台南市西港區戶政事務所申請6張印鑑證明，又回
    到柯文漢代書事務所交給柯文漢辦理第二次抵押借款，日期
    是74年5月14日。先將坐落台南市○○區○○路62巷6號三層
    樓房一棟，由黃上川200萬元之中折價60萬元直接過戶給黃
    上川，又從再審聲請人的74年4月15日(抵押權)215萬元之中
    扣除75萬元，將同巷14號三層樓房直接過戶給黃上川，其餘
    280萬元再辦抵押權各半，黃上川140萬元、再審聲請人140
    萬元。74年7月29日辦好第二次抵押權，因74年5月7日黃再
    順有復興街樓房過戶在再審聲請人名下，因此先作這樣處理
    手續。再審聲請人向黃上川要求提出借款200萬元，他說：
    手頭上有點不方便，身上只有150萬元，請求我先借他50萬
    元周轉一下，並約定74年8月7日要到麻豆郵局開戶。在8月5
    日他說：黃再順要用5萬元，要再審聲請人先提5萬元給黃再
    順，在再審聲請人要走到黃再順家門口，黃上川等在門口要
    再審聲請人將5萬元交給他就可，不讓我和黃再順見面。在8
    月7日在麻豆郵局黃上川說還有45萬元，一定要存入他的戶
    頭，這樣才能證實我黃上川真的有出資200萬元，要借給黃
    再順錢是從我的戶頭流出去的。我要求他寫50萬元的借據，
    他說：我是人格者，三天之內就領現金還你，你在怕什麼？
    就在麻豆郵局僵持了2、3個小時，黃再順等不及趕過來說：
    要先領60萬元，當再審聲請人在看黃再順點鈔之際不注意時
    ，黃上川趁機溜走。從74年8月7日至74年8月13日不知去向
    ，在74年8月14日於黃上川家門口等到了黃上川，他說：先
    到麻豆農會再說。到麻豆農會黃上川從櫃台拿出一張便條，
    上面寫63萬元，他指著就說：官田區62巷6號樓房有貸款是
    120萬元，有抵押借款60萬元我負責，另有60萬元是信借我
    不負責，60萬元是本金、3萬元是利息要先扣除，不得已就
    到麻豆區地政事務所申請抵押權狀，只載明一筆抵押借款是
    120萬元，黃上川才肯和再審聲請人一起回到麻豆郵局，理
    應提出存款135萬元，但在提出之前先扣除92,388元，他說
    ：是官田區○○路3號、14號兩棟三層樓房的稅金，只交出
    1,257,612元，黃上川確實只出資1,407,612元。
  (三)78年拍賣黃再順的抵押權，法院通知系爭房屋之土地上有名
    為黃再陣名下的木造房屋，非原地主黃再順所有，於38年12
    月31日就有保存登記，為此就以佳里稅捐的稅單向法院請求
    黃再順遷讓房屋，代書柯文漢以代書兼證人出庭說：是借貸
    關係，非買賣，黃上川出庭說：他要分280萬元二分之一的
    債權，黃再順沒有約定沒有還錢房屋就變成他的。
  (四)於80年以台南市土地事務所的土地登記謄本、覺書為證物向
    台南地方法院檢察署提出黃再順詐欺的告訴。柯文漢出庭向
    檢察官說：黃再陣的木造房屋不在抵押借款之列，覺書是佳
    里稅捐處74年5月7日所核發，根本與74年5月14日西港區所
    核發印鑑證明無關。
  (五)82年2月19日以台南市西港區戶政事務所申請印鑑證明一張
    ，向台南地方法院檢察署針對黃再順所提出(證)交還支票之
    上加附有印鑑證明各一張，(證)交還支票證明是十行紙只有
    正面背面是空白。告柯文漢盜用印鑑證明盜刻印鑑印文，黃
    再順行使偽造文書。黃再順以(證)交還支票證明書之上加附
    有再審聲請人的印鑑證明，是要證明再審聲請人只出資74年
    8月7日黃上川麻豆郵局存款戶頭有200萬元之中有再審聲請
    人的50萬元是要借給他黃再順，而不是要借給黃上川。黃上
    川出庭說：他和我和黃再順三人一起從麻豆郵局出發到柯文
    漢代書事務所請求柯文漢撰寫的，他親眼看見再審聲請人蓋
    章還親自交給柯文漢一張印鑑證明，檢察官採信黃上川的證
    詞，就用目測印文相吻合，事實相符而不起訴。
  (六)即是415萬元之中，黃上川出資(19張支票215萬元)+74年8月
    7日戶頭150萬元合計365萬元，再審聲請人只出資50萬元，8
    3年1月10日黃上川到庭提出覺書及(證)交還支票證明書各一
    張送請檢察官作鑑定，當庭向檢察官表明黃上川所提出印文
    與印鑑印文不同的所在，用肉眼可以看的非常清楚。例如印
    鑑是方方正正沒有缺口，楊字的木是通天澈地連雅賀三字連
    成一體沒有斷紋，黃上川所提出的是不方不正、左右上下都
    有缺口，木字只有澈地不通天雅賀三字不連成，檢察官在1
    月15日電請管區警員要我再補一張印鑑證明，我向西港區戶
    政事務所申請一張印鑑證明用限時掛號寄給她。再開庭時檢
    察官說：我只負責鑑定，其他的交由另一位檢察官，開庭時
    我向檢察官吳忠賢表白，你是80年偵續字32號起訴檢察官，
    是逕行起訴沒有開庭過(原檢察官姓王)。我請求他迴避連續
    三次，他說：你告你的，我辦我的，同時安排另一位檢察官
    王朝震承辦黃再順告我詐欺起訴書，以再審聲請人明知只出
    資50萬元，要詐騙黃再順的財產。74年5月7日所交還給黃再
    順19張支票是黃上川所有，就在此黑箱作業完成。(排除74
    年5月14日的印鑑證明)215萬元+150萬元＝365萬元，再審聲
    請人只出資50萬元，向台南地方法院提出自訴，黃上川行使
    偽造文書，地院法官是認定黃上川沒有到庭，是黃再順向原
    正本持有人黃上川商借，黃上川所提出的原正本變造成覺書
    是(證)交還支票證明書。覺書變造的黃再順一顆、黃陳月桂
    蓋兩顆、再審聲請人蓋一顆、黃上川蓋一顆。變造的(證)交
    還支票證明書：黃再順蓋一顆、再審聲請人蓋一顆。原覺書
    黃再順一顆、黃陳月桂一顆、再審聲請人蓋一顆、黃上川一
    顆。(證)交還支票證明書：黃再順○、再審聲請人○、黃上
    川○。至今沒有鑑定結果，沒有下文。之上加附有印鑑證明
    只有正面背是面空白的。台灣高等法院台南分院判決書只有
    這一張覺書是蓋五顆印章，其他的都蓋四顆，原正本持有人
    黃上川沒有蓋章尚未說明。柯文漢以上述證物提出再審聲請
    人誣告。90年8月1日黃再順出庭，法官問：你有沒有在74年
    8月7日到麻豆郵局提領60萬元？黃再順答:沒有，我沒有在7
    4年8月7日到麻豆郵局領取60萬元。在90年9月19日黃上川出
    庭，法官問：你以麻豆郵局74年8月14日的存款1,407,612元
    ，如何取得折價60萬元台南市○○區○○路62巷6號三層樓
    房和折價75萬元的官田區62巷14號三層樓及抵押權140萬元
    ，計275萬元。不足的款額1,342,388元從何而來？黃上川答
    ：是以300萬元取得官田區兩棟三層樓房加上62巷6號三層樓
    房貸款120萬元，62巷14號三層樓貸款70萬元，計是490萬元
    。
  (七)再審聲請人針對黃再順提出(證)交還支票證明書之上有再審
    聲請人印鑑證明撰寫十行紙上只有正面，背面是空白各一張
    請求鑑定，因該證物是要證明，74年5月7日我交還給黃再順
    19張支票是黃上川所有，即是覺書就是依據來源215萬元是
    黃上川所有。請求檢察官送請鑑定，結果至今沒有下文。檢
    察官是以佯稱原正本以偽造的覺書是4人蓋章，（證）交還
    支票證明書3人蓋章送請鑑定，再變造成覺書是4人蓋5顆印
    章，(證)交還支票證明原3人蓋章變成2人蓋章，原告柯文漢
    是變造的證物，告再審聲請人誣告，但在檢察官起訴之前，
    88年黃上川已經拍賣系爭房屋，覺書已經不存在，法官是依
    5個印章和2個印章為判決證物，先排除74年5月14日台南市
    西港區戶政事務所印鑑證明，印文與上述兩項證物印文、印
    鑑印文不相符就是盜用印鑑證明與盜刻印鑑印文，在覺書再
    撰寫74年8月7日，事實不相符就已確定，再三請求傳原告柯
    文漢到庭，提出撰寫覺書及(證)交還支票證明書及行使印鑑
    證明授權書，證人黃上川提出原正本覺書及(證)交還支票證
    明書原正本，是誰交給你(證)交還支票證明之上加附有再審
    聲請人的印鑑證明各一張，用意何在？要證明什麼？庭上全
    不理會，為此聲請再審。
  (八)以下官員不法的事實，敬請法官明察，以安民心：
    1.80年偵字第2193號案：是先原宋姓檢察官在79年承辦，他
      傳覺書上面所有人員全部到庭偵察，就是不傳代書柯文漢
      ，因上面沒有代書人姓名所以不傳，還要我引導到現場前
      面房屋與木造房屋及後面三樓房是同一個門牌號碼同一體
      無誤，再開庭就要黃再順20萬元交保，黃再順請律師出庭
      ，不久檢察官就被更換成許美女，開庭你有什麼證據告黃
      再順詐欺，不久就接到不起訴書，我就提出再議，待82年
      2月19日確定不得再議書後，我就是要確定所有證物全被
      掩滅，82年2月19日向台南市西港區戶政事務所申請一張
      印鑑證明。
    2.80年偵字第2620號案：檢察官林敏惠採信黃上川說：他和
      再審聲請人、黃再順一起從麻豆郵局出到代書柯文漢事務
      所，請求柯文漢撰寫(證)交還支票證明，親眼看見再審聲
      請人用印蓋章還交一張印鑑證明給他，檢察官採信黃上川
      的證言，事實相符、印鑑、印文吻合，就不起訴。
    3.82年度偵續字165號、83年偵字8310號案：80年王檢察官
      同時承辦二個詐欺案子，一個是黃上川告我詐欺，理由是
      74年8月7日他在麻豆郵局開戶，再審聲請人主動提出50萬
      元信託要借給黃再順，業經更換檢察官吳忠賢起訴，有80
      年偵續字0320號可稽。黃再順告我詐欺，理由是74年8月7
      日黃上川麻豆郵局的存款是200萬元之中有再審聲請人的5
      0萬元，是要給他黃再順而不是要借黃上川，並提出(證)
      交還支票證明書一張只有正面，背面空白和再審聲請人的
      印鑑證明各一張，提供給檢察官作證物，王檢察官作出不
      起訴處分。有80年度偵字第3852號可稽。
    4.針對黃再順所提出的(證)交還支票證明之上加附有再審聲
      請人印鑑證明各一張，請求檢察官與82年2月19日所提出
      的印鑑證明一起送請鑑定。黃上川在83年1月10日提覺書
      及(證)交還支票證明書，影印之後未再重新加蓋印章的各
      一張，要送請檢察官一併鑑定，因撰寫日期是74年8月7日
      ，再審聲請人當庭說明印鑑之印文與覺書及(證)交還支票
      證明印文不同之所在，當日寫一張報告書給檢察官，13日
      再請律師寫一張書狀給他，1月15日檢察官電請管區警員
      說要再補一張印鑑證明給他，當天用限時掛號寄出。再開
      庭，郭千黛檢察官她說：我只負責鑑定另一部分交由別個
      檢察官審理。開庭見檢察官是吳忠賢，我立刻說：雖然你
      我未曾見面，你是80年偵續字032號起訴檢察官，一定要
      迴避，他說：你告你的，我辦我的，就是不迴避，同時再
      安排另一位檢察官王朝震承辦黃再順告我詐欺，起訴寫說
      ：我明知只出資50萬元要詐騙黃再順的財產。因兩位檢察
      官資料被水所淹，申請發不到。吳忠賢是更換王檢察官偵
      辦82年偵字第l2218號，83年偵字第3160、3159號。王檢
      察官在承辦黃上川案時就調閱麻豆郵局黃上川74年8月7日
      至8月14日存款資金的流向，黃再順到庭提出(證)交還支
      票證書之上還加附有再審聲請人印鑑證明各一張為證物告
      我詐欺，王檢只問一句，黃上川你74年8月7日有沒有到麻
      豆郵局開戶，他說忘記了。存款是195萬元你會忘記？(立
      刻被更換)。對黃再順告我詐欺就作不起訴，有80年偵字3
      852號可稽。
    5.85年對郭千黛、林敏惠提出瀆職告發，被承辦檢察官許美
      女簽結。97年接到最高法院撤銷二審的裁定為證明物，對
      柯文漢、黃再順、黃上川提出詐欺、偽證、偽造文書等告
      訴，主任檢察官鍾和憲不起訴，柯文漢、黃再順已歿。
    6.98年再對黃上川提詐欺，98年2月19日接到傳票跟來的警
      察送進台南看守所服刑7月。98年9月20日再告黃上川偽證
      、詐欺等。檢察官不起訴，再提再議，高檢附有但書，在
      97年確實提出告訴，10日內向台南地方法院請律師提出書
      狀重起偵辦，主任檢察官鍾和憲。
    7.100年1月12日收文日就向台南地檢請求補發97年被水所淹
      的不起訴書，到100年2月8日寄來一張98年不起訴，是98
      年3月18日服刑中所收的，2月25日開庭他不傳，再審聲請
      人2月21日曾寫書狀報告給檢察官，說再審聲請人在看守
      所，檢察官不理會，傳票是你發的最起碼的動作。98年9
      月20日的告訴狀，98年3月15日黃上川拍賣系爭房屋是88
      年3月16日，就過了追訴期。100年1月16日再提告黃上川
      作詐欺、偽證告訴，查無新證據不受理。97年三審二審作
      出原裁定撤銷。理事：二審三位法官，有一位是郭千黛，
      就算黃上川只出資150萬元，也不能動搖本案。三審裁定
      黃上川出資是1,407,612元，如何取得台南市○○區○○
      路62巷6號及14號樓房，6號折價60萬及14號折價75萬及14
      0萬元抵押權，及88年3月16日拍賣坐落台南市麻豆區28號
      樓房103萬元，不足的款額2,372,388元從何而來？交代不
      清楚就會動搖本案。郭千黛涉入本案甚深，所以才會作這
      樣的裁定。檢察長周章欽明知申請案件都有期間時效，故
      意壓著不放，使申請人受到傷害，難脫民事、刑事責任。
    8.法官林昆80年4月8日開庭拿出一個黃色的公文袋說：袋
      裡空無一物，即是分文沒有送達，擇期再審。第二次也如
      法泡製，第三次想如法泡製我說：我有帶副本，當我送上
      副本到他手上，當庭扔下、拍桌大發雷庭之怒，指著我說
      ：你不服可以告法院。是黃上川動手腳從這裡開始，有80
      年訴字第193號可稽。請求給付借款50萬元。80年再上訴
      高等法院，也是如法泡製，有上訴字第301號可稽。80年
      訴字176號、80年上訴字264號請求黃上川交還75萬元折價
      款，有傳人到庭虛晃一下。開庭不審理案件，公然公器私
      用莫此為甚。
    9.86年提自訴法官楊清益要原正本持有人黃上川提出覺書及
       (證)是複寫本，根本沒有原正本。法官就以83年1月10日
      是黃再順向原正本持有人商借的，黃上川沒有出庭行使偽
      造文書，所以無罪。有86年自更字第4號可稽。正人之前
      先正己，楊清益不知原正本持有人沒有在(證)交還支票證
      明之上蓋章，意敢蓋地方法院的印信，管理印信竟會與他
      配合，其行為真是無法想像會作出一體四面的覺書及(證
       )交還支票證明書。高法的印信會如此在配合，印信管理
      鬆散。二審法官也是如法泡製，多加一句覺書有3張，只
      有這一張多蓋一個章。86年度上訴字1397號，在二審庭上
      我見吳忠賢是臨庭檢察官，因自訴與他無關，我看他當庭
      離開，但心裡明白。89年起訴檢察官我要求不要再製造冤
      獄，他不理會，逕行起訴。
三、經查，本件再審聲請人前就本院93年度上更(一)字第438號確
    定判決多次聲請再審，屢因程式不備或程序欠缺，經本院分
    別以94年度聲再字第29、60號、95年度聲再字第5、34、69
    、89號，96年度聲再字第2、34、53、61、67號，97年度聲
    再字第30號、98年度聲再字第141號、99年度聲再字第30、7
    1、126號、100年度聲再字第28號、最高法院96年度台抗字
    第87、225、372號、99年度台抗字第443、934號裁定駁回其
    再審之聲請確定等情，有臺灣高等法院被告前案紀錄表及前
    開各裁定書在卷足憑。又前次以對於「其與黃再順、黃上川
    、柯文漢等人之借款及爭執經過始末為陳述，及對原確定判
    決之論斷再度提出辯解，或就確定判決未予調查之證據及證
    據之取捨等為指摘」，據以聲請再審，業經本院於99年4月2
    2日以99年度聲再字第30號刑事裁定，認為無再審理由予以
    駁回，抗告人提起抗告後，並經最高法院於99年5月27日以9
    9年度台抗字第443號刑事裁定，認抗告無理由，駁回確定，
    聲請人復以上開同一原因聲請再審，亦經最高法院於99年11
    月25日以99年度台抗字第934號刑事裁定，認為聲請人仍以
    同一原因聲請再審，其聲請再審自屬不合法，而自為裁定駁
    回聲請人再審之聲請，有上開裁定附卷可稽。聲請人本件聲
    請再審雖檢附本院93年度上更(一)字第438號確定判決影本1份
    ，並附具臺灣臺南地方法院檢察署檢察官80年度偵字第2193
    、3852號、83年度偵字第8310號不起訴處分書影本各1份、
    臺灣臺南地方法院檢察署80年度偵續字第32號起訴書影本1
    份、臺灣臺南地方法院79年度訴字第1175號民事判決書、86
    年度自更字第4號刑事判決書、本院85年度上訴字第1336號
    、86年度上訴字第1397號刑事判決書影本各1份，及台南縣
    稅務局佳里分局99年4月27日南縣稅佳分二字第0990141390
    號函、繳款書、印鑑證明、覺書等影本為證。惟觀之聲請人
    上開聲請再審理由，仍僅以之前歷次聲請再審時已敘及其與
    黃再順、黃上川、柯文漢等人之借款及爭執經過，或係對原
    確定判決再度提出辯解，或係就原確定判決對證據之取捨、
    證據能力之認定等相同理由為之，或係對前歷次偵辦本件相
    關案件之檢察官或法官指摘疑涉有不法之事實，請求本院察
    查，然對於究係依據上開刑事訴訟法第420條第1項何款再審
    理由聲請再審則未指明，核亦無合於前開法條所規定之再審
    事由，揆之前揭說明，聲請人本件再審聲請，自屬不合法，
    應予裁定駁回。
四、據上論斷，應依刑事訴訟法第433條，裁定如主文。
中    華    民    國   100    年    10    月    4     日
                      刑事七庭審判長  法  官    李文福
                                      法  官    翁金緞
                                      法  官    高榮宏
以上正本證明與原本無異。
如不服本裁定，應於收受本裁定後五日內向本院提出抗告狀。
                                      書記官    林宛妮
中    華    民    國   100    年    10    月    4     日